【裁判字號】    99,交聲,149
【裁判日期】    991002
【裁判案由】    違反道路交通管理處罰條例聲明異議
【裁判全文】
臺灣桃園地方法院交通事件裁定         99年度交聲字第149號
原處分機關  臺北市交通事件裁決所
異  議  人
即受處分人  甲○○
上列異議人即受處分人因違反道路交通管理處罰條例案件，對於
臺北市交通事件裁決所民國99年1 月21日北市裁罰字第裁22-A1A
237637號違反道路交通管理事件裁決書所為之處分聲明異議，本
院裁定如下：
    主  文
異議駁回。
    理  由
一、原處分意旨略以：異議人即受處分人甲○○於民國98年10月
    28日上午8 時許，駕駛車牌號碼Z9-4560 號自用小客車，由
    南往北沿臺北市南港區成功橋外側車道行駛，原應注意車前
    狀況，隨時採取必要之安全措施，而依當時之路況、天候及
    視線均良好，並無不能注意之情事，竟疏未注意車前有黃郁
    涵騎乘車牌號碼CVX-667 號重型機車同向行駛之狀況，未保
    持隨時可以煞停之距離，見黃郁涵騎乘之機車為閃避路旁自
    行車不慎倒地，雖煞車並向左切換車道，惟仍閃避不及，其
    所駕車輛右前車輪乃碾壓黃郁涵腹部，右後前輪則碾壓黃郁
    涵之右腿，此時異議人後方適有同未注意車前狀況，由蕭國
    財駕駛之車牌號碼8C-0412 號自用小貨車行駛在後，見狀亦
    煞車不及，因而先撞擊異議人所駕車輛後，再碾壓已倒地之
    黃郁涵，致黃郁涵受有胸腔及腹腔內出血而當場死亡，經臺
    北市政府警察局南港分局交通分隊警員獲報趕往現場處理，
    嗣由臺北市政府警察局交通警察大隊事故處理組警員於98年
    11月25日填製北市警交大字第A1A237637 號舉發違反道路交
    通管理事件通知單舉發異議人有「未注意車前狀況違反道路
    交通安全規則肇事致人死亡」之違規，限於98年12月23日前
    到案聽候裁決，嗣異議人於98年12月14日提出申訴，經原處
    分機關即臺北市交通事件裁決所請原舉發機關函覆查處結果
    ，仍認異議人上開違規事實明確，乃於99年1 月21日以北市
    裁罰字第裁22-A1A237637號違反道路交通管理事件裁決書，
    依道路交通管理處罰條例第61條第1 項第4 款之規定，裁處
    吊銷駕駛執照，1 年內不得重新考領駕駛執照等語。
二、聲明異議意旨略以：異議人即受處分人甲○○駕駛之車牌號
    碼Z9-4560 號自用小客車並未與黃郁涵騎乘之CVX-667 號重
    型機車發生碰撞，更未碾壓黃郁涵身體，此由異議人所駕上
    揭車輛經勘察採證鑑驗結果，未發現有明顯相關連之轉移性
    跡證即明，且異議人所駕車輛之輪胎縫線為5 條，此與黃郁
    涵腹部顯現之4 條輪胎紋痕已有不符，再依目擊證人所述情
    節，益證黃郁涵應係遭行駛在異議人後方之小貨車所碾壓，
    詎原處分機關不查，遽認異議人有肇事致人死亡之違規，顯
    有不當，為此，爰依法聲明異議，請求撤銷原處分等語。
三、按汽車在同一車道行駛時，除擬超越前車外，後車與前車之
    間應保持隨時可以煞停之距離；汽車行駛時，駕駛人應注意
    車前狀況及兩車併行之間隔，並隨時採取必要之安全措施；
    汽車駕駛人違反道路交通安全規則，因而肇事致人死亡者，
    吊銷其駕駛執照，1 年內不得考領駕駛執照，道路交通安全
    規則第94條第1 項、第3 項、道路交通管理處罰條例第61條
    第1 項第4 款、第67條第3 項分別定有明文。
四、經查：
(一)、本件車禍事故發生前，異議人即受處分人甲○○係駕駛車牌
    號碼Z9-4560 號自用小客車行駛在黃郁涵所騎乘機車之同向
    後方5 公尺處，且異議人所駕車輛與黃郁涵騎乘之機車間並
    無其他車輛，嗣異議人見黃郁涵與路旁之自行車騎士距離越
    來越近左偏倒地後，旋緊急煞車並向左切入內側車道以閃避
    等情，業據異議人於警詢及偵訊中供陳屬實（見臺灣士林地
    方法院檢察署98年度偵字第14901 號卷第10頁、第29頁、第
    69頁、第122 頁至第123 頁），並經證人蕭國財於警詢、偵
    訊中證稱：我當時駕駛車牌號碼8C-0412 號自用小貨車，行
    駛在車牌號碼Z9-4560 號自用小客車（即異議人所駕車輛）
    後方3 至4 公尺處，我與車牌號碼Z9-4560 號自用小客車之
    行車速度均約為時速50至60公里，因見該車突然煞車轉入內
    側車道，即跟著煞車轉入內側車道，但仍撞上該車車尾，下
    車時發現機車騎士黃郁涵倒在我駕駛之貨車右前輪防捲入裝
    置下方，黃郁涵騎乘之機車則倒在我車子右方等語（見同上
    偵查卷第13至14頁、第28頁、第70至71頁），此外，復有道
    路交通事故調查報告表、道路交通事故現場圖、臺北市政府
    警察局交通警察大隊道路交通事故初步分析研判表、臺北市
    政府警察局南港分局交通分隊道路交通事故補充資料表、臺
    北市政府消防局救護紀錄表、車禍現場照片28張等件（見同
    上偵查卷第86頁、第88至91頁、第96至97頁、第103 至 106
    頁）在卷可稽，堪認屬實。
(二)、又本件車禍事故發生後，經臺北市政府警察局刑事鑑識中心
    警員於98年10月28日勘察採集異議人所駕車牌號碼 Z9-4560
    號自用小客車之4 個車輪輪胎拓印痕（編號為B1-1、B1-2、
    B1-3、B1-4）、勘察採集蕭國財所駕車牌號碼8C-0412 號自
    用小貨車之4 個車輪輪胎拓印痕（編號為A14-1 、A14-2 、
    A14-3 、A14-4 ）、採集黃郁涵案發時穿著之長褲右側內緣
    輪胎印痕及黃郁涵腹部之輪胎印痕鑑驗，並送內政部警政署
    刑事警察局鑑定，將黃郁涵案發時所穿長褲內部上及腹部上
    印痕製作成1 比1 比例相片後，與車牌號碼Z9-4560 號自用
    小客車、車牌號碼8C-0412 號自用小貨車之右前、右後、左
    前、左後車輪胎面拓印痕製作成之透明片重合比對，結果均
    認黃郁涵案發時穿著之長褲內部印痕與車牌號碼Z9-4560 號
    自用小客車之右後、左後車輪胎面拓印紋痕型態及主要凹痕
    間距類同，且黃郁涵腹部上之印痕亦與車牌號碼Z9-4560 號
    自用小客車之右前、左前車輪胎面拓印紋痕之間距類同，有
    臺北市政府警察局現場證物清單、刑事案件證物採驗紀錄表
    、現場勘察採證照片、臺北市政府警察局南港分局轄內黃郁
    涵車禍死亡案勘察採證報告卷、內政部警政署刑事警察局98
    年12月3 日刑鑑字第0980161421號鑑定書在卷可稽（見同上
    偵查卷第134 至168 頁、第191 至282 頁）。再依卷附異議
    人所駕車輛之受損照片所示（見同上偵查卷第112 頁、第11
    5 頁、第151 頁），其遭蕭國財所駕貨車撞擊之處為後保險
    桿、後行李廂蓋，受損狀況尚屬輕微，顯見所受撞擊力道不
    大，自可排除異議人所駕車輛係因遭蕭國財所駕貨車撞擊後
    受推移而碾壓黃郁涵之可能性。足認異議人所駕前開自用小
    客車確因煞車不及，致該車右前輪、右後輪分別碾壓黃郁涵
    之腹部、右腿，乃於黃郁涵腹部及長褲右側內緣留下輪胎印
    痕之事實，至為明確。
(三)、按汽車在同一車道行駛時，除擬超越前車外，後車與前車之
    間應保持隨時可以煞停之距離；汽車行駛時，駕駛人應注意
    車前狀況及兩車併行之間隔，並隨時採取必要之安全措施，
    道路交通安全規則第94條第1 項、第3 項定有明文。而異議
    人駕駛上開自用小客車肇事當時天候晴、光線為日間自然光
    線、路面鋪設柏油乾燥無缺陷、無障礙物、視距良好等情，
    亦有前揭道路交通事故調查報告表附卷可按（見同上偵查卷
    第96頁），是依照當時之情形，異議人並無不能注意之情事
    ，竟疏於注意車前有黃郁涵騎乘上開重型機車同向行駛之狀
    況，此經異議人於警詢坦認：車禍當時與右前方騎乘車牌號
    碼CVX-667 號重型機車之黃郁涵距離約5 公尺，黃郁涵與路
    邊腳踏車距離越來越近，快撞到腳踏車時，就向左偏人車倒
    地，我見狀馬上煞車並往左駛入內側車道等語（見同上偵查
    卷第10頁、第29頁），顯見當黃郁涵騎乘機車行駛於異議人
    所駕車輛之右前方，且黃郁涵人車倒地前，異議人已發現黃
    郁涵騎乘之機車恐將撞擊同向緊鄰之自行車，而得預見黃郁
    涵所騎乘機車將煞車減速向左閃避，如未能保持隨時可以煞
    停之距離，將撞擊黃郁涵所騎乘機車之情，並非無預見之可
    能，然異議人竟疏未注意車前狀況及兩車併行之間隔，未與
    黃郁涵騎乘之機車保持隨時可以煞停之距離，致查見前開車
    況雖緊急煞車，甚且將車輛切入內側車道後，仍無法即時煞
    停，終至碾越黃郁涵而肇事，異議人自有未注意車前狀況而
    違反前揭規則之行為，其前開行為係本件交通事故之肇事原
    因，顯有過失責任甚明。而被害人黃郁涵因本件車禍於同日
    上午8 時15分因受有胸腔及腹腔內出血當場死亡，亦經臺灣
    士林地方法院檢察署檢察官督同法醫師相驗屬實，並有相驗
    筆錄、臺灣士林地方法院檢察署相驗屍體證明書、檢驗報告
    書、相驗照片32張等證附卷可憑（見臺灣士林地方法院檢察
    署98年度相字第688 號相驗卷第44頁、第54頁、第55至64頁
    ，同上偵查卷第267 至282 頁），是異議人之過失行為與被
    害人之死亡結果，有相當因果關係，應堪認定。
(四)、異議人雖辯稱臺北市政府警察局南港分局於99年1 月4 日將
    本案證物移送至臺灣士林地方法院檢察署贓物庫時，於贓證
    物品清單編號2 誤植「輪胎拓印膠片（A14-1 ～A14-4 ）為
    車號：Z9-4560 號、所有人姓名：蕭國財」，於編號3 誤植
    「輪胎拓印膠片（B1-1～B1-4）為車號：8C-0412 號、所有
    人姓名：甲○○」（附於臺灣士林地方法院99年度審交訴字
    第2 號卷內），故前開鑑定結果亦有錯誤云云，然本件車禍
    事故發生後，既警員勘察採證時已將車牌號碼Z9-4560 號之
    輪胎拓印痕膠片明確編號，由異議人簽名確認，復有現場勘
    察採證照片（見同上偵查卷第155 頁、第241 至244 頁）可
    資比對，並無任何瑕疵錯誤可言，縱嗣後相關證物隨案移送
    至地檢署，於贓證物品清單上有誤載之處，就上開鑑驗結果
    亦不生影響。異議人雖另質疑黃郁涵腹部印痕僅有4 條，與
    異議人所駕車輛輪胎有5 條凹痕之情況有別，鑑定結果顯然
    有誤云云，然經將異議人所駕車輛之右前車輪胎面拓印紋痕
    透明片與黃郁涵腹部印痕製成之等比照片重和比對結果，兩
    者印痕間距確實吻合相符，有比對透明片、照片在卷可考（
    見同上偵查卷第167 頁），業詳如前述，第觀諸卷附車牌號
    碼Z9-4560 號自用小客車及車牌號碼8C-0412 號自用小貨車
    之車輪胎面拓印痕透明片所示（見同上偵查卷第163 頁），
    兩者輪胎凹痕間距及紋痕明顯不同，黃郁涵腹部印痕之凹痕
    間距與車牌號碼8C-0412 號自用小貨車之車輪胎面拓印痕顯
    然不符，益證上開鑑驗結果並無誤判情事，異議人所辯上情
    ，自不足為採。
(五)、至於證人林萬福雖於偵查中證稱：當時機車從我右後方超過
    我，再繼續往前趕，騎到和貨車平行時，機車前方有1 台腳
    踏車，機車為了閃腳踏車就往左切，貨車的車頭剛好也到，
    是機車切出去，自己跑出來讓貨車司機撞的云云（見同上偵
    查卷第130 頁），然證人林萬福彼時係駕車行駛於蕭國財所
    駕車牌號碼8C-0412 號自用小貨車後方，其對於蕭國財所駕
    車輛前方之車況，及異議人所駕車牌號碼Z9-4560 號自用小
    客車究有無碾越黃郁涵身體，並未親眼見聞一節，業經證人
    林萬福於警詢陳明：因我係行駛在自小貨車之後，對於前方
    發生何事並不清楚，全遭自小貨車擋住前方視線等語明確（
    見同上偵查卷第80頁），且其所述本件車禍發生之過程亦與
    證人蕭國財所述：我當時駕駛車牌號碼8C-0412 號自用小貨
    車，行駛在車牌號碼Z9-4560 號自用小客車後方3 至4 公尺
    處，我與車牌號碼Z9-4560 號自用小客車之行車速度均約為
    時速50至60公里，因見該車突然煞車轉入內側車道，即跟著
    煞車轉入內側車道，但仍撞上該車車尾，下車時發現機車騎
    士黃郁涵倒在我駕駛之貨車右前輪防捲入裝置下方，黃郁涵
    騎乘之機車則倒在我車子右方（見同上偵查卷第13至14頁、
    第28頁、第70至71頁）等情不符，尚難採為有利於異議人認
    定之證據。另證人蕭國財雖未指稱異議人所駕車輛有碾越黃
    郁涵身體之情，然證人蕭國財與異議人同屬本件車禍事故之
    當事人，對於車禍發生經過僅陳稱當時見異議人車輛突然煞
    車轉入內側車道，即隨之煞車轉入內側車道，因煞車不及而
    撞上異議人車輛後方等語，顯見證人蕭國財確疏未注意車前
    狀況，其就異議人是否有碾越黃郁涵之情，自無法清楚查悉
    ，是證人蕭國財之證述，亦難採為有利於異議人認定之證據
    。
五、綜上所述，異議人確有於前揭時、地駕駛車牌號碼 Z9-4560
    號自用小客車，未注意車前狀況而肇事致人死亡之違規行為
    ，堪以認定。從而，原處分機關依道路交通管理處罰條例第
    61條第1 項第4 款、第67條第3 項之規定，裁處異議人吊銷
    駕駛執照，1 年內禁考，於法核無違誤，異議人猶執前詞指
    摘，為無理由，應予駁回。
六、依道路交通管理處罰條例第87條第2 項、道路交通案件處理
    辦法第19條，裁定如主文。
中    華    民    國    99    年    10    月    2     日
                    交通法庭  法  官  劉淑玲
以上正本證明與原本無異。
如不服本裁定，應於裁定送達後5 日內向本院提出抗告狀。
                              書記官  許婉茹
中    華    民    國    99    年    10    月    7     日

司法院資訊處製作；財團法人民間司法改革基金會備份。
